臺灣高等法院臺南分院刑事判決
111年度金上訴字第1061號
上  訴  人  台灣台南地方檢察署檢察官
上  訴  人  鄭丞斌
即  被  告          
選任辯護人  邱煒棠律師
上  訴  人  李龍杰
即  被  告          
選任辯護人  王舜信律師
上列上訴人因被告詐欺等案件，不服台灣台南地方法院111 年度
金訴字第81號中華民國111 年6 月8 日第一審判決（起訴案號：
台灣台南地方檢察署110 年度偵字第25113 號、第26032 號），
提起上訴，本院判決如下：
    主      文
原判決關於鄭丞斌、李龍杰所處之刑及鄭丞斌定執行刑部分，均
撤銷。
鄭丞斌共同犯洗錢防制法第十四條第一項之洗錢罪，處有期徒刑
壹年捌月，併科罰金新台幣陸萬元，罰金如易服勞役，以新台幣
壹仟元折算壹日；又犯三人以上共同詐欺取財罪，處有期徒刑壹
年壹月。有期徒刑部分應執行貳年貳月。
李龍杰犯三人以上共同詐欺取財罪，處有期徒刑壹年壹月；緩刑
肆年，並應於本判決確定之日起壹年內，向指定之政府機關、政
府機構、行政法人、社區或其他符合公益目的之機構或團體，提
供壹佰貳拾小時之義務勞務，緩刑期間付保護管束。
其他上訴駁回（即李龍杰無罪部分) 。
    事實及理由
壹、有罪部分
一、上訴得明示僅就判決之刑、沒收或保安處分一部為之，刑事
    訴訟法第348 條第3 項定有明文。為尊重當事人設定攻防之
    範圍，故容許上訴權人僅針對刑、沒收或保安處分一部提起
    上訴，其未表明上訴之認定犯罪事實部分，則不在第二審之
    審判範圍（民國110 年6 月16日修正立法理由三）。本件被
    告鄭丞斌、李龍杰僅就原判決所處之刑部分提起上訴，已經
    本院與被告及辯護人確認在卷（本院卷第121-122 、131 頁
    ），是原判決有罪部分關於犯罪事實、罪名及沒收，均不在
    本院審理範圍。
二、被告二人之犯罪事實、罪名、證據及理由，均引用原審判決
    之記載（如附件）。
三、被告上訴意旨略以：㈠鄭丞斌：被告本件犯行是不確定故意
    ，與直接故意之惡性有別，有情輕法重之情，於審判中並自
    白認罪，請依法減輕其刑，並依刑法第59條酌減其刑。被告
    並無前科，素行尚佳，本次因一時失慮而誤觸刑典，經此偵
    審教訓已知所警惕，信無再犯之虞，且目前有正當工作，請
    求准予附條件緩刑，被告願意捐獻國庫50萬元（新台幣，下
    同）。㈡李龍杰：被告於審判中自白認罪，請依洗錢防制法
    規定減輕其刑，並審酌被告之工作狀況及認罪態度，給予緩
    刑之宣告等語。
四、原審之量刑理由：詳如附件所示。
五、撤銷改判之理由：
  ㈠原審以被告鄭丞斌、李龍杰之犯罪事證明確，予以論罪科刑
    ，固非無見。惟查，被告二人於本院審理中均已自白認罪，
    有審理筆錄可稽（本院卷第121 頁），合於洗錢防制法第16
    條第2 項規定，原審未及斟酌上情以為量刑之依據，尚非妥
    適。被告二人提起上訴，以量刑過重指摘原判決不當，為有
    理由，原判決就有罪部分之量刑及所定應執行刑已無可維持
    ，應予撤銷改判。
  ㈡被告二人於本院審理中均自白認罪，已如上述，故就原判決
    犯罪事實一㈠部分，被告鄭丞斌應依洗錢防制法第16條第2
    項規定減輕其刑；犯罪事實一㈡部分，被告二人雖均依想像
    競合犯規定從一重論以三人以上共同詐欺取財罪，惟量刑時
    仍予斟酌上開減刑規定。
  ㈢刑法第59條規定之酌量減輕其刑，必須犯罪另有特殊之原因
    與環境，在客觀上足以引起一般同情，認為即使予以宣告法
    定最低度刑，猶嫌過重者，始有其適用。此所謂法定最低度
    刑，固包括法定最低本刑；惟遇有其他法定減輕之事由時，
    則應係指適用其他法定減輕事由減輕其刑後之最低度刑而言
    。是倘被告適用法定減輕事由減輕其刑後，猶認其犯罪之情
    狀顯可憫恕，即使科以該減輕後之最低度刑仍嫌過重者，始
    得適用刑法第59條規定酌量減輕其刑（最高法院第100 年度
    台上字第1553號判決）。被告鄭丞斌本件犯罪，已造成被害
    人李德元鉅額財產損失，至今仍未獲補償，且依被告犯罪情
    節及所犯罪名，亦難認有何特殊原因與環境，客觀上足以引
    起一般同情，縱科以最低度刑猶嫌過重之情形，被告鄭丞斌
    請求依刑法第59條規定酌減其刑，核無足採。
  ㈣茲審酌被告二人不思以正途獲取財物，於得知「客服經理－
    阿美」提供訊息與詐欺犯罪相關，仍繼續為其購買比特幣轉
    至指定電子錢包，以牟取不法報酬，並使詐騙犯罪者得以獲
    取犯罪所得並掩飾、隱匿金流及真實身分，助長詐欺犯罪，
    使被害人蒙受金錢損失，侵害他人財產安全及社會經濟秩序
    。惟念事後已與被害人蘇健安成立調解、履行給付完畢（一
    審卷第469-470 頁），於本院審理中並坦承全部犯行，態度
    尚稱良好，被害人李德元則未和解獲賠（被告鄭丞斌部分）
    ，兼衡被告二人於本案之分工、涉案情節、被害人受損害程
    度，及自陳個人之學歷、家庭生活及工作經濟狀況（一審卷
    第410 頁、本院卷第178 頁）等一切情狀，爰分別量處如主
    文所示之刑，並諭知罰金易服勞役之折算標準。被告鄭丞斌
    所犯二罪之有期徒刑部分，另斟酌其犯罪同質性及整體非難
    評價，定應執行刑如主文所示。
  ㈤被告李龍杰前未曾因故意犯罪受有期徒刑以上刑之宣告，有
    台灣高等法院被告前案紀錄表可稽，本件雖因一時失慮而觸
    刑章，惟犯罪情節尚屬輕微，事後已坦承犯行並與被害人蘇
    健安達成和解賠償損害完畢，經此偵、審科刑教訓，應知所
    警惕而無再犯之虞。本院認為李龍杰所宣告之刑，以暫不執
    行為適當，併諭知緩刑4 年，惟應於本判決確定之日起1 年
    內，向指定之政府機關、政府機構、行政法人、社區或其他
    符合公益目的之機構或團體，提供120 小時之義務勞務，緩
    刑期間付保護管束，以勵自新。至被告鄭丞斌部分，因就被
    害人李德元（受詐騙220 萬元）並未和解填補其損害，且所
    宣告之有期徒刑已逾2 年，不合緩刑要件，無從諭知緩刑，
    併予敘明。
貳、無罪部分
一、本院審理結果，認原審以被告李龍杰被訴與被告鄭丞斌及「
    客服經理－阿美」所屬詐騙集團成員，基於參與犯罪組織及
    三人以上加重詐欺取財、洗錢之共同犯意聯絡，向告訴人李
    德元詐騙220 萬元，因而獲得2%佣金4 萬4 千元，涉犯組織
    犯罪防制條例第3 條第1 項後段參與犯罪組織（已於上述有
    罪部分論列）、刑法第339 條之4 第1 項第2 款三人以上共
    同詐欺取財及洗錢防制法第14條第1 項洗錢等罪嫌部分之犯
    罪不能證明，諭知無罪之判決，認事用法均無不合，應予維
    持，並引用原判決所記載之證據及理由（如附件）。
二、檢察官上訴意旨略以：被告李龍杰與鄭丞斌於審判中自承「
    客服經理－阿美」有要求鄭丞斌教李龍杰溝通，鄭丞斌有代
    李龍杰將比特幣轉至「客服經理－阿美」指定之電子錢包，
    可見李龍杰與鄭丞斌於遂行本案犯行過程中，密切聯絡且隨
    時相互教學、幫助，並一起行動，與一般詐欺集團中車手各
    別受上手指揮互不相識之情形有異，自可認定李龍杰有犯意
    聯絡及行為分擔，應屬共同正犯等語。
三、惟查，告訴人李德元、蘇健安分別受騙，本屬不同之犯罪案
    件，李德元遭詐騙後是將款項匯入被告鄭丞斌之帳戶，並由
    鄭丞斌依「客服經理－阿美」指示購買比特幣後轉至指定電
    子錢包，已經李德元指述在卷，並有附表二所示款項匯款紀
    錄、鄭丞斌帳戶交易明細及「客服經理－阿美」與鄭丞斌之
    LINE對話紀錄可佐。經核上開交易及對話內容均與被告李龍
    杰無關，尚無法證明李龍杰確有參與此部分之犯行。此外，
    亦查無其他具體事證足認李龍杰有何公訴人所指此部分之詐
    欺及洗錢犯行，自應認其犯罪不能證明。原審為被告無罪之
    判決，認事用法，並無不合。公訴人僅以「客服經理－阿美
    」有要求鄭丞斌教李龍杰溝通，並代李龍杰將蘇健安受騙而
    購買之比特幣轉至「客服經理－阿美」指定電子錢包（即上
    述李龍杰有罪部分），即認李龍杰就告訴人李德元受騙部分
    亦屬共同正犯，指摘原判決不當云云，顯屬推論臆測，並無
    實據，其就此部分之上訴為無理由，應予駁回。
參、應適用之程序法條：刑事訴訟法第364 條、第368 條、第36
    9 條第1 項前段、第373 條。
本案經檢察官周盟翔提起公訴，檢察官莊士嶔提起上訴，檢察官
曾昭愷到庭執行職務。
中　　華　　民　　國　　111 　年　　11　　月　　22　　日
                  刑事第二庭    審判長法  官  楊清安 
                                      法  官  陳顯榮
                                      法  官  陳珍如
以上正本證明與原本無異。
無罪部分被告李龍杰不得上訴。
其餘部分如不服本判決應於收受送達後20日內向本院提出上訴書
狀，其未敘述上訴理由者，並得於提起上訴後20日內向本院補提
理由書（均須按他造當事人之人數附繕本）「切勿逕送上級法院
」。
　　　　　　　　　　　　　　　　　　　書記官  謝文心
中　　華　　民　　國　　111 　年　　11　　月　　22　　日
附錄本案論罪科刑法條：
組織犯罪防制條例第3條第1項
發起、主持、操縱或指揮犯罪組織者，處3 年以上10年以下有期
徒刑，得併科新台幣1 億元以下罰金；參與者，處6 月以上5 年
以下有期徒刑，得併科新台幣1 千萬元以下罰金。但參與情節輕
微者，得減輕或免除其刑。

洗錢防制法第2條
本法所稱洗錢，指下列行為：
一、意圖掩飾或隱匿特定犯罪所得來源，或使他人逃避刑事追訴
    ，而移轉或變更特定犯罪所得。
二、掩飾或隱匿特定犯罪所得之本質、來源、去向、所在、所有
    權、處分權或其他權益者。
三、收受、持有或使用他人之特定犯罪所得。

洗錢防制法第14條第1項
有第2 條各款所列洗錢行為者，處7 年以下有期徒刑，併科新台
幣5 百萬元以下罰金。

中華民國刑法第339條第1項
意圖為自己或第三人不法之所有，以詐術使人將本人或第三人之
物交付者，處5 年以下有期徒刑、拘役或科或併科50萬元以下罰
金。

中華民國刑法第339條之4第1項第2款
犯第339 條詐欺罪而有下列情形之一者，處1 年以上7 年以下有
期徒刑，得併科1 百萬元以下罰金：二、三人以上共同犯之。